【裁判字號】    97,易,116
【裁判日期】    980831
【裁判案由】    詐欺
【裁判全文】
臺灣士林地方法院刑事判決               97年度易字第116號
公  訴  人  臺灣士林地方法院檢察署檢察官
被      告  丙○○○
上列被告因詐欺案件，經檢察官提起公訴（96年度偵字第186 號
）及移送併案審理（97年度偵字第158 號），被告於準備程序中
就被訴事實為有罪之陳述，本院合議庭裁定由受命法官改依簡式
審判程式審理，並判決如下：
    主  文
丙○○○犯連續詐欺取財罪，處有期徒刑壹年陸月，減為有期徒
刑玖月；又犯詐欺取財罪，處有期徒刑月，減為有期徒刑壹月
又拾伍日；又犯詐欺取財罪，處有期徒刑月，減為有期徒刑壹
月又拾伍日；又犯詐欺取財罪，處有期徒刑月，減為有期徒刑
壹月又拾伍日；應執行有期徒刑壹年壹月。
    事實及理由
一、本件犯罪事實及證據，均引用檢察官起訴書及併辦意旨書（
    如附件）之記載，另補充：本件犯罪事實，業據被告丙○○
    ○於本院審理中自白不諱，核與起訴書及併辦意旨書所載之
    其他證據相符，足見其自白與事實一致，本件事證明確，被
    告犯行洵堪認定，應依法論科。
二、被告行為後，刑法業於94年2 月2 日修正公布，並於95年7
    月1 日施行，參酌最高法院95年5 月23日刑事庭第8 次會議
    決議，修正後刑法第2 條第1 項之規定，係規範行為後法律
    變更所生新舊法律比較適用之準據法，於刑法施行後，應適
    用修正後刑法第2 條第1 項之規定，為「從舊從輕」之比較
    。另於比較時應就罪刑有關之共犯、未遂犯、想像競合犯、
    牽連犯、連續犯、結合犯，以及累犯加重、自首減輕暨其他
    法定加減原因（如身分加減）與加減比例等一切情形，本於
    統一性及整體性原則，綜其全部罪刑之結果而為比較，茲就
    比較情形分述如下：
  (一)刑法第339 條第1 項詐欺取財罪法定刑內有關得科處罰金刑
    或得併科罰金刑之部分，依修正後刑法施行法第1 條之1 及
    刑法第33條第5 款等規定，所得科處或得併科之罰金刑最高
    為新臺幣30,000元、最低為新臺幣1,000 元。然依被告行為
    時即修正前之刑法及罰金罰鍰提高標準條例之規定，該罪之
    罰金刑經提高倍數後，最高額雖與修正後之規定相同，惟最
    低額部分顯均較修正後為輕。因此，比較上述修正前、後之
    刑罰法律，修正後之相關規定既未較有利於被告，自應適用
    被告行為時之罰金刑刑度相關規定。
  (二)修正後刑法第56條連續犯之規定業經刪除，則被告之犯行，
    因行為後新法業已刪除連續犯之規定，此刪除雖非犯罪構成
    要件之變更，但顯已影響行為人刑罰之法律效果，自屬法律
    有變更，依新法第2 條第1 項規定，比較新舊法結果，仍應
    適用較有利於被告之行為時法律即修正前刑法論以連續犯。
  (三)修正前刑法第51條規定：「數罪併罰，分別宣告其罪之刑，
    依左列各款定其應執行者：」，其中第5 款規定：「宣告多
    數有期徒刑者，於各刑中之最長期以上，各刑合併之刑期以
    下，定其刑期。但不得逾二十年。」；修正後刑法第51條第
    5 款規定：「宣告多數有期徒刑者，於各刑中之最長期以上
    ，各刑合併之刑期以下，定其刑期。但不得逾三十年。」，
    裁判確定前犯數罪，其中一罪在刑法修正前犯者，仍有新舊
    法比較之問題（參見最高法院95年5 月23日第8 次刑事庭會
    議決議），則被告因本件數罪併罰適用之起訴書附表編號1
    至編號15、併辦意旨書附表一編號1 至編號12所示之罪係於
    刑法修正前所犯，比較結果，修正前之規定較有利於被告。
  (四)經綜合比較新舊法結果，均以行為時法對被告有利，自應依
    刑法第2 條第1 項前段規定，整體適用行為時之修正前刑法
    第51條第5 款、第56條等規定。
三、按互助會已得標之死會會員，事後無論任一會員得標及其願
    出之標金若干，均須繳納當期全額之會款，縱為會首施用詐
    術，以他會員名義冒標，並向死會會員收取會款，因該等死
    會會員本負有繳納會款之義務，當非陷於錯誤而交付會款予
    會首，自無構成詐欺取財罪之可言（最高法院83年度臺上字
    第4153號判決意旨參照）。是本件被告冒標會款，被詐欺之
    對象僅係各該期之活會會員（含被冒名盜標者），並不包括
    死會會員，而詐欺所得之款項，應僅限於實際加入而未得標
    之活會會員所繳納之會款，合先敘明。核被告所為，均係犯
    刑法第339 條第1 項之詐欺取財罪。被告有如起訴書附表、
    併辦意旨書附表一所示虛列會員或冒用活會會員名義，冒標
    之各次犯行，均係以一個冒標之詐術行為，使冒標該次之各
    活會會員均陷於錯誤而交付會款，係一行為觸犯數詐欺罪名
    ，為想像競合犯，均應從一重處斷。被告於起訴書附表編號
    1 至編號15、併辦意旨書附表一編號1 至編號12所示之各犯
    行，先後多次冒用名義，冒標會款，詐取活會會員會款，所
    犯詐欺取財罪行為，時間緊接，所犯罪名及構成要件相同，
    顯係基於概括之犯意反覆為之，應依修正前刑法規定之連續
    犯規定論以一罪，並依法加重其刑；而起訴書附表編號16至
    編號18所示3 罪，係被告於95年7 月1 日刑法施行後所犯，
    與上開連續詐欺取財罪，犯意各別，行為互殊，應予分論併
    罰。另檢察官起訴意旨雖未敘及被告以其夫乙○○名義擔任
    會首，冒標詐騙各會員之部分，惟此部分犯行既與起訴書所
    載犯罪事實有連續犯之裁判上一罪關係，為起訴效力所及，
    復經檢察官移送併辦，基於審判不可分原則，本院自應併予
    審究。爰審酌被告因一時貪念致犯本罪，其召集互助會擔任
    會首，竟違背會員之信任冒標活會會員之會款、詐取會款，
    所為實屬可議，參以被告素行、智識、犯罪後態度及迄今尚
    未全數賠償告訴人損失等一切情狀，分別量處如主文所示之
    刑。因被告所犯之連續詐欺取財罪及起訴書附表編號16至編
    號18所示之各該詐欺取財罪行，均係於96年4 月24日前所為
    ，所犯合於中華民國九十六年罪犯減刑條例之減刑條件，復
    核無不得減刑之情形，均應依該條例第2 條第1 項第3 款、
    第7 條及第9 條規定，各減其宣告刑2 分之1 如主文所示，
    並依修正前刑法第51條第5 款定其應執行之刑。
據上論斷，應依刑事訴訟法第273 條之1 、第299 條第1 項前段
，刑法第2 條第1 項、第55條、第339 條第1 項、修正前刑法第
51條第5 款、第56條，刑法施行法第1 條之1 ，中華民國九十六
年罪犯減刑條例第2 條第1 項第3 款、第7 條、第9 條，判決如
主文。
本案經檢察官甲○○到庭執行職務。
中    華    民    國    98    年    8     月    31    日
                      刑事第七庭法  官  高雅敏
以上正本證明與原本無異。
如不服本判決應於收受判決後10日內向本院提出上訴書狀，並應
應敘述具體理由。其未敘述上訴理由者，應於上訴期間屆滿後20
日內向本院補提理由書(均須按他造當事人之人數附繕本)「切勿
逕送上級法院」。
                                書記官  陳映羽
中    華    民    國    98    年    9     月    9     日
附錄本案論罪科刑法條
刑法第339條
意圖為自己或第三人不法之所有，以詐術使人將本人或第三人之
物交付者，處5 年以下有期徒刑、拘役或科或併科1 千元以下罰
金。
以前項方法得財產上不法之利益或使第三人得之者，亦同。
前二項之未遂犯罰之。


司法院資訊處製作；財團法人民間司法改革基金會備份。
